【裁判字號】    99,交聲,1902
【裁判日期】    990730
【裁判案由】    聲明異議
【裁判全文】
臺灣高雄地方法院交通事件裁定        99年度交聲字第1902號
原處分機關  交通部公路總局高雄區監理所
異  議  人
即受處分人  甲○○
上列異議人即受處分人因違反道路交通管理處罰條例事件，對於
交通部公路總局高雄區監理所中華民國99年6 月24日所為之處分
（原處分：高監自裁字第裁80-N00000000號），聲明異議，本院
裁定如下：
    主  文
原處分撤銷。
甲○○汽車駕駛人，駕駛汽車經測試檢定酒精濃度超過規定標準
，應吊扣小型車普通駕駛執照拾貳個月及接受道路交通安全講習
。
    理  由
一、異議意旨略以：異議人即受處分人甲○○（下稱受處分人）
    於民國99年3 月18日20時59分許，因酒後駕駛車牌號碼ZF-6
    822 號自小客車，行經高雄縣鳥松鄉○○路43號時，為警攔
    查，並測得呼氣酒精濃度為每公升0.76毫克，員警即開單舉
    發，原處分機關並據而吊扣受處分人之職業聯結車駕駛執照
    ，已影響受處分人之生計，為此就吊扣駕照部分依法聲明異
    議，請求撤銷原處分等語。
二、按汽車駕駛人，駕駛汽車經測試檢定酒精濃度超過規定標準
    者，處新臺幣（下同）1 萬5 千元以上6 萬元以下罰鍰，並
    當場移置保管該汽車及吊扣其駕駛執照1 年，並應接受道路
    交通安全講習，道路交通管理處罰條例第35條第1 項第1 款
    、第24條第1 項第2 款分別定有明文。而所謂酒精濃度超過
    規定之標準者，依道路交通安全規則第114 條第2 款之規定
    ，係指汽車駕駛人飲用酒類或其他類似物後其吐氣所含酒精
    濃度超過每公升0.25毫克或血液中酒精濃度超過0.05% 以上
    者。經查：本件受處分人甲○○於上揭時、地，因酒後駕駛
    上開自小客車，為警臨檢盤查，測得受處分人呼氣酒精濃度
    達每公升0.76毫克，員警即依法開單舉發，並移送臺灣高雄
    地方法院檢察署檢察官偵辦，嗣經檢察官以受處分人觸犯刑
    法第185 條之3 之不能安全駕駛動力交通工具罪，以99偵字
    第14614 號聲請以簡易判決處刑，經本院以99年度審交簡字
    第3093號判決判處有期徒刑2 月，並諭知易科罰金之折算標
    準，以及受處分人上開交通違規，經原處分機關即交通部公
    路總局高雄區監理所裁決處罰鍰4 萬9 千5 百元（並註記依
    行政罰法第26條規定，本案酒駕部分之罰鍰與刑事罰競合免
    繳），吊扣駕駛執照12個月，並施以道路交通安全講習等事
    實，為受處分人所不爭執，且有交通部公路總局高雄區監理
    所高監自裁字第裁80-N00000000號違反道路交通管理事件裁
    決書、高雄縣政府警察局高警交字第N00000000 號舉發違反
    道路交通管理事件通知單、酒精濃度測試單各1 份，以及上
    開聲請簡易判決處刑書、刑事簡易判決、臺灣高等法院被告
    前案紀錄表各1 份附卷可參，此部分事實均堪認定。
三、又汽車駕駛人，因違反本條例及道路交通安全規則之規定，
    受吊銷駕駛執照處分時，吊銷其持有各級車類之駕駛執照，
    同條例第68條定有明文，該規定係於94年12 月14 日修正公
    布，並於95年3 月1 日施行，而修正前該條原係規定：「汽
    車駕駛人，因違反本條例及道路交通安全規則之規定，受吊
    扣或吊銷駕駛執照處分時，吊扣或吊銷其持有各級車類之駕
    駛執照」，觀其修法意旨，係以「原條文將違規駕駛人所持
    有之各級車類駕駛執照一併吊扣或吊銷，失之過酷，影響人
    民工作及生活甚鉅」為由，而刪除吊扣駕駛人駕駛執照時，
    應吊扣駕駛人持有各級車類駕駛執照之規定，是依現行道路
    交通管理處罰條例，已無得吊扣駕駛人所持有他級駕駛執照
    之依據存在。從而，於為吊扣駕駛人駕駛執照之處分時，自
    僅得吊扣駕駛人違規時所駕駛該級車類之駕駛執照，以限制
    其繼續駕駛該級車類行駛道路之權利。惟若駕駛人現實上並
    無該級車類之駕駛執照，此時主管機關仍應利用電腦資料處
    理、或在駕駛人所持有較高等級之駕駛執照上註記或以其他
    方式，據以執行吊扣該級車類之駕駛執照之處分，而非違法
    不予吊扣。本件受處分人於上開違規時，並無小型車普通駕
    駛執照，僅有聯結車職業駕駛執照，而原處分機關上開裁決
    所指應吊扣之駕駛執照，係指受處分人之聯結車職業駕駛執
    照乙節，有汽車駕照基本資料1 紙以及交通部公路總局高雄
    區○○○○○道路交通管理事件不服裁決聲明異議案件移送
    書1 份在卷可佐。受處分人於上揭時、地既係酒後駕駛自小
    客車，依前揭規定，僅能吊扣其小型車普通駕駛執照12個月
    ，尚無得逕行吊扣受處分人所持有他級駕駛執照之依據，原
    處分機關以受處分人有上開違規行為，裁處吊扣其聯結車職
    業駕駛執照，而非吊扣其小型車普通駕駛執照，已難謂係適
    法之處分。
四、綜上所述，受處分人上開持用聯結車職業駕駛執照，於酒後
    駕駛自小客車之違規行為，原處分機關逕予吊扣其聯結車職
    業駕駛執照，於法未合，受處分人據以聲明異議，為有理由
    ，原處分關於吊扣駕照部分應予撤銷，並由本院另為裁定如
    主文第2 項所示。至原處分裁處罰鍰4 萬9 千5 百元，並指
    明該罰鍰部分不罰，以及施以道路交通安全講習部分，依行
    政罰法第26條第1 項之規定，該部分裁處於法並無違誤，惟
    原處分既經撤銷，本院自為處分時，仍就道路交通安全講習
    部分一併重新諭知，併此敘明。
五、據上論斷，應依道路交通管理處罰條例第87條第2 項，道路
    交通案件處理辦法第20條，裁定如主文。
中    華    民    國    99    年    7     月    30    日
                        交通法庭  法  官  陳芸珮
以上正本證明與原本無異。
如不服本裁定，應於收受送達後5 日內向本院提出抗告狀。
中    華    民    國    99    年    7     月    30    日
                                  書記官  蔡淑貞

司法院資訊處製作；財團法人民間司法改革基金會備份。
